【裁判字號】    98,簡上,844
【裁判日期】    981117
【裁判案由】    詐欺
【裁判全文】
臺灣桃園地方法院刑事判決             98年度簡上字第844號
上  訴  人  臺灣桃園地方法院檢察署檢察官
被      告  戊○○（原名劉金蘭）
上列上訴人因被告詐欺案件，經本院於中華民國98年8 月12 日
以98年度審簡字第310 號第一審刑事簡易判決（臺灣桃園地方法
院檢察署檢察官起訴案號：98年度偵字第582 號、98年度偵字第
1892號、98年度偵字第1893號及移送併案部分案號：98年度偵字
第5538號、98年度偵字第6838號），提起上訴，本院管轄之第二
審合議庭判決如下：
    主  文
上訴駁回。
    事  實
一、戊○○（原名劉金蘭）明知提供金融機構帳戶之金融卡及密
    碼予他人使用，足以幫助他人提領獲取詐欺之犯罪所得，竟
    仍不違背其本意，基於幫助詐欺之不確定故意，於民國97年
    11月25日下午3 時40分許，在桃園縣內壢之「家樂福」賣場
    門口，將其前於大眾銀行中壢分行（下稱大眾銀行），以及
    中華郵政股份有限公司內壢郵局（下稱內壢郵局）所申請，
    帳號分別為000000000000號、00000000000000號帳戶之存摺
    、金融卡及密碼，一併交付予某不詳姓名年籍之成年男子，
    以供詐騙集團成員使用。而該取得戊○○上開帳戶金融卡及
    密碼之人，即與其所屬詐騙集團成員，共同基於意圖為自己
    不法所有之犯意聯絡，由該詐騙集團成員冒充網路購物公司
    人員，分別為下列詐欺行為：(一)於97年11月26日以電話向乙○○佯稱其先前電視購物中獎，必須依照指示將保證金匯入
    指定帳戶始能領取獎金，致使其因而陷於錯誤，於97年11月
    27日至岡山郵局臨櫃匯款新臺幣（下同）41,000元至戊○○
    申辦之上開內壢郵局帳戶（臺灣桃園地方法院檢察署檢察官
    98年度偵字第5538號移送併案部分與此事實相同）；(二)97年
    11月27日以電話分向丁○○、丙○○佯稱其先前電視購物付
    款程序發生錯誤，必須依照指示操作提款機加以更正，致使
    其等均因而陷於錯誤，丁○○、丙○○於97年11月27日各匯
    款13,999元、25,416元（起訴書誤載為25,614元，應予更正
    ）至上開戊○○申辦之大眾銀行帳戶內；(三)於97年11月27日
    以電話分向己○○及甲○○佯稱其先前購物程序發生錯誤，
    必須依照指示操作提款機加以更正，致使其等均因而陷於錯
    誤，己○○於97年11月27日以自動櫃員機轉帳匯款29,989元
    至上開戊○○申辦之大眾銀行帳戶；甲○○亦於同日匯款6,
    046 元至上開戊○○申辦之大眾銀行帳戶內（此為臺灣桃園
    地方法院檢察署檢察官98年度偵字第6838號移送併案部分）
    ，而上開被害人之匯款隨即遭提領一空。嗣經被害人乙○○
    、丁○○、丙○○、己○○及甲○○發覺受騙而報警處理，
    始循線查悉上情。
二、案經桃園縣政府警察局中壢分局報請臺灣桃園地方法院檢察
    署檢察官偵查起訴，及移送併案審理，被告於原審審理時自
    白犯罪，原審因而改依簡易判決處刑。
    理  由
一、本件認定事實所引用之本件卷內所有卷證資料（包含人證與
    文書證據、物證等證據）之證據能力，檢察官及被告於本院
    審理時均不爭執（見本院卷第43頁背面至第45頁背面），且
    並無證據證明係公務員違背法定程序所取得；又卷內之各項
    文書證據，亦無刑事訴訟法第159 條之4 第1 款、第2 款顯
    有不可信之情況，而不得作為證據之情形，或有刑事訴訟法
    第159 條之4 第3 款其他可信特別情況下所製作之文書，而
    得作為證據，均認有證據能力。
二、上開犯罪事實，業據被告戊○○於本院準備程序及審理時供
    認不諱（見本院98年度審易字第235 號卷第22至23頁、第44
    頁背面、本院卷第46頁及第46頁背面），核與告訴人乙○○
    、丁○○、丙○○、己○○及甲○○於警詢時陳述之被害情
    節相符（見見臺灣桃園地方法院檢察署98年度偵字第582 號
    卷《下稱偵字第582 號卷》卷第8 至10頁、98年度偵字第18
    92號卷《下稱偵字第1892號卷》第9 至10頁、98年度偵字第
    1893號卷《下稱偵字第1893號卷》第13至15頁、98年度偵字
    第5538號卷《下稱偵字第5538號卷》第25至27頁、98年度偵
    字第6838號卷《下稱偵字第6838號卷》第10至14頁），並有
    被告之大眾銀行及內壢郵局帳戶開戶申請資料、存款往來明
    細（見偵字第582 號卷第19至25頁、偵字第1893號卷第11至
    12頁）、被害人匯款明細資料、受理各類案件紀錄表、內政
    部警政署反詐騙諮詢專線紀錄表、受理詐騙帳戶通報警示簡
    便格式表、受理刑事案件報案三聯單（見偵字第582 號卷第
    11至18頁、偵字第1892號卷第11至17頁、偵字第1893號卷第
    16至20頁、偵字第5538號卷第28至34頁、偵字第6838號卷第
    18至21頁）在卷可稽。按金融存款帳戶，屬於個人財產權益
    ，其與儲戶存摺、印章、金融卡相結合，專屬性、私密性更
    高，除非本人或與本人具密切之關係者，難認有何理由可自
    由使用私人之存摺、印鑑及金融卡，一般人亦均有應妥善保
    管上開物件，防止被他人冒用之認知。且近來詐欺集團犯案
    每每利用人頭帳戶為其犯罪工具，若任意提供自己帳戶及其
    相關物件資料予不明人士使用，將有遭他人作為詐欺犯罪時
    ，非正當資金進出之用之不法用途，此為具有社會生活經驗
    之成年人所得認識，本件被告任意交付其帳戶資料予不認識
    之人，即有以己帳戶供他人作為詐欺犯罪時使用之未必故意
    甚明。本件事證明確，被告犯行洵堪認定，應依法論科。
三、按刑法上之幫助犯，係對於犯罪與正犯有共同之認識，而以
    幫助之意思，對於正犯資以助力，而未參與實行犯罪之行為
    者者而言（最高法院75年度台上字第1509號、88年度台上字
    第1270號判決意旨參照）；是以，如未參與實施犯罪構成要
    件之行為，且係出於幫助之意思提供助力，即屬幫助犯，而
    非共同正犯。本件被告僅提供前述帳戶存摺、提款卡及密碼
    ，為他人之詐欺取財犯行提供助力，尚無以自己實施詐欺犯
    罪之意思，而與他人有詐欺犯罪之犯意聯絡，或被告有直接
    參與詐欺犯罪構成要件行為之分擔情事，尚非共同正犯，然
    本件被告基於幫助之犯意，提供金融機構帳戶之存摺、金融
    卡及密碼予不詳之詐騙集團成員並即對上開被害人施用詐術
    ，使被害人陷於錯誤而匯款至被告所提供之帳戶，並由該詐
    騙集團成員以被告提供之金融卡領取款項，核被告所為，係
    犯刑法第30條第1 項前段、第339 條第1 項詐欺取財罪之幫
    助犯。又本件被告同時將上開大眾銀行及內壢郵局帳戶之存
    摺、金融卡及密碼等資料交付予不詳之成年人，使得被害人
    乙○○、丁○○、丙○○、己○○及甲○○遭受詐騙，將前
    開金錢分別匯入被告交付之上開二帳戶內，因被告係以一幫
    助行為，幫助他人為數個犯罪行為，應依刑法第55條想像競
    合犯之規定處斷。又被告幫助他人犯前開罪名，依刑法第30
    條第2 項之規定，按正犯之刑減輕之。另臺灣桃園地方法院
    檢察署檢察官移請併案審理之98年度偵字第5538、6838號案
    件之犯罪事實，與業經起訴之部分，有想像競合犯之裁判上
    一罪之關係，應為原起訴之效力所及，本院自應併予審究。
四、原審以被告所犯事證明確，援引刑事訴訟法第449 條第2 項
    ，刑法第339 條第1 項、第30條、第55條、第41條第1 項前
    段、第74條第1 項第1 款、第2 項第3 款，刑法施行法第1
    條之1 第1 項、第2 項前段，除依刑法第30條第2 項規定減
    輕其刑外，並審酌被告提供帳戶予詐騙集團使用，所為已影
    響社會正常交易安全，增加被害人尋求救濟之困難，並使犯
    罪之追查趨於複雜，及其犯罪動機、犯後於本院審理時始坦
    承犯行、其態度尚可等一切情狀，量處有期徒刑二月，且依
    刑法第41條第1 項前段之規定，諭知如易科罰金，以新臺幣
    （下同）1,000 元折算1 日，又審酌被告未曾因故意犯罪受
    有期徒刑以上刑之宣告，僅因一時失慮致罹犯本案，且於原
    審審理時已知悔悟，而與被害人達成如附表所示之賠償協議
    ，其經此教訓應能知所警惕而無再犯之虞，因而認其所受刑
    之宣告以暫不執行為適當，依刑法第74條第1 項第1 款、第
    2 項第3 款之規定，併宣告被告緩刑2 年及應於緩刑期內依
    附表所示之履行方式及賠償金額支付被害人，以啟自新。並
    敘明被告名義之上開存摺、金融卡，雖為供犯罪所用之物，
    然因被告業已交付詐欺集團使用，非屬被告所有之物，且未
    扣案，亦非違禁物，故不予宣告沒收。其認事用法，均無違
    誤，量刑亦屬妥適。檢察官上訴意旨略以：被害人丁○○被
    詐欺金額為74,034元，原審僅認定為13,999元，其認事用法
    顯有違誤，且被告至今未與丁○○達成和解，賠償其損失，
    原審卻予輕判等語（見本院卷第7 頁），指摘原判決不當，
    惟查：被害人丁○○被詐欺而先後以轉帳及無摺存款方式匯
    出及存入13,999元、30,606元及30,000元，固有自動櫃員機
    交易明細3 紙在卷（見偵字第582 號卷第11頁），然僅第1
    筆即13,999元係被害人丁○○以轉帳方式匯入被告上開大眾
    銀行帳號內，其餘2 筆並非匯入被告上開帳戶內，顯非被告
    幫助行為助力所致，與被告之幫助犯行無涉，又被害人丁○○於本院98年度審易字第235 號準備程序，經傳喚而未到庭
    ，致被告未能與之達成和解，亦非可歸咎於被告，再者，被
    告與被害人丁○○業已於98年9 月25日之本院98年度簡上附
    民字第69號審理期日達成訴訟上和解，有和解筆錄1 紙附卷
    可稽，是原審之認事用法，並無違誤，量刑亦屬妥適，難謂
    有何輕縱可言，上訴意旨猶執前詞，指摘原判決不當，為無
    理由，應予駁回。
據上論斷，應依刑事訴訟法第455 條之1 第3 項、第368 條，判
決如主文。
本案經檢察官李安蕣到庭執行職務。
中    華    民    國    98    年    11    月    17    日
                  刑事第九庭  審判長法  官  吳為平
                                    法  官  蘇琬能
                                    法  官  黃立昌
 附表：
┌───┬─────────┬─────────┐
│被害人│賠償金額（新臺幣）│     履行方式     │
├───┼─────────┼─────────┤
│丙○○│8000元            │除已先給付之2000元│
│      │                  │外，餘款6000元，自│
│      │                  │98年4 月起，分為 4│
│      │                  │期，按期於每月15日│
│      │                  │給付1500元。      │
├───┼─────────┼─────────┤
│甲○○│1800元            │於98年8 月20日給付│
│      │                  │1800元。          │
├───┼─────────┼─────────┤
│己○○│9000元            │自98年9 月起，分為│
│      │                  │5 期，按期於每月20│
│      │                  │日給付1800元。    │
└───┴─────────┴─────────┘
以上正本證明與原本無異。
不得上訴。
                                    書記官  張懿昀
中    華    民    國    98    年    11    月    17    日


司法院資訊處製作；財團法人民間司法改革基金會備份。
